【裁判字號】    98,交聲,202
【裁判日期】    980331
【裁判案由】    聲明異議
【裁判全文】
臺灣彰化地方法院交通事件裁定         98年度交聲字第202號
移送機關即
原處分機關  交通部公路總局臺中區監理所彰化監理站
異  議  人
即受處分人  甲○○
上列異議人因道路交通管理處罰條例案件，對於交通部公路總局
臺中區監理所彰化監理站民國95年1月18日彰監四字第裁64─I00
000000號裁決書不服，聲明異議，本院裁定如下：
    主  文
異議駁回。
    理  由
一、按受處分人，不服道路交通管理處罰條例第 8條主管機關所
    為之處罰，得於接到裁決書之翌日起20日內，向管轄地方法
    院聲明異議；又依上開規定聲明異議之期間，自裁決送達之
    翌日起算，並得依法扣除在途期間；另交通法庭認聲明異議
    不合法律上之程式或其異議權已經喪失者，應以裁定駁回之
    ，但其不合法律上之程式可補正者，應先定期命為補正，逾
    期不補正者，即予駁回，道路交通管理處罰條例第 87條第1
    項、道路交通案件處理辦法第12條、第18條分別定有明文。
    再按處理違反道路交通管理事件，有關文書送達之程序，依
    行政程序法之規定。送達，於應受送達人之住居所、事務所
    或營業所為之。於應送達處所不獲會晤應受送達人時，得將
    文書付與有辨別事理能力之同居人、受僱人或應送達處所之
    接收郵件人員；又送達，不能依前 2條規定為之者，得將文
    書寄存送達地之地方自治或警察機關，並作送達通知書兩份
    ，一份黏貼於應受送達人住居所、事務所、營業所或其就業
    處所門首，另一份交由鄰居轉交或置於該送達處所信箱或其
    他適當位置，以為送達，由郵政機關為送達者，得將文書寄
    存於送達地之郵政機關，違反道路交通管理事件統一裁罰基
    準及處理細則第5條、行政程序法第72條第1項前段、第73條
    第 1項、第74條第1項、第2項分別載有明文。末按法院訴訟
    當事人在途期間標準第 4條第1款第2目之規定，當事人非居
    於處罰機關所在之鄉、鎮、市（包括縣轄市、省轄市及院轄
    市），但居住於受理聲明異議案件法院之管轄區域者，依本
    標準第2條第1款中之地方法院在途期間欄所載日數，扣除在
    途期間。
二、經查：
  (一)本件異議人即受處分人（下稱異議人）甲○○雖以未接到違
    規通知單等語置辯。然查，本件異議人於違規當時之戶籍係
    設於「彰化縣福興鄉○○村○○街29號」，且迄今未再變更
    ，此有異議人法務部戶役政個人基本資料查詢結果及公路監
    理電子查詢機車車籍查詢結果各1 紙在卷可查。而原處分機
    關就異議人上開違規事件之裁決書，經交由郵政機關向異議
    人位於上開之戶籍所在地為送達後，因未獲會晤應受送達人
    本人，亦無受領文書之同居人、受僱人或應受送達處分接收
    郵件人員，已將該送達文書自 95年1月21日寄存於鹿港郵局
    ，並作送達通知書2份，1份黏貼於應受送達人住居所門首，
    1 份置於該受送達處所信箱或其他適當位置，以為送達，此
    有原處分機關之送達證書影本1 份附卷可憑，是堪認本件裁
    決書業符合行政程序法第74條規定，為寄存送達，縱令異議
    人並未前往領取該通知書，仍自寄存之日起，經10日發生效
    力。復按道路交通安全規則第23條規定，汽車（包括機器腳
    踏車）所有人地址如有變更，應自行向公路監理機關辦理登
    記，是以異議人如未居住於彰化縣福興鄉○○村○○街29號
    之住所，理應自行向公路監理機關為住所變更之登記，異議
    人並未申辦，甚至迄今仍設籍於上開住所地址，異議人顯無
    廢止該址為住所之意思至明。而原處分機關依其前揭戶籍地
    址，將上開裁決書送達於該址，尚難謂送達為不合法。準此
    ，本件裁決書應於寄存送達在鹿港郵局時經10日即 95年1月
    31日起發生送達之效力，不論異議人實際有無前往領取該裁
    決書，該裁決書已生合法送達之效力。
  (二)本件上開裁決書應自寄存送達之日起經10日即 95年1月31日
    起發生送達效力，已如前述，異議人如對是項裁決不服欲提
    起異議，依照首開說明，其20日之異議期間應自95年2月1日
    （即寄存送達生效之翌日）起算20日，至95年2 月20日止為
    之。另本件異議人設籍於彰化縣福興鄉○○○道路交通案件
    處理辦法第12條及法院訴訟當事人在途期間標準第4 條之規
    定，其在途期間為2 日，應加計之。從而，異議人對於上開
    裁決不服，至遲應於 95年2月22日以前，向原處分機關提出
    異議，始為合法，惟異議人卻遲至 98年2月16日始向彰化監
    理站提出聲明異議狀，此觀異議人所提出之本件聲明異議書
    狀及其上之彰化監理站公文收文專用章之印文自明，是異議
    人就原處分機關上開裁決書所為聲明異議，顯已逾越前揭20
    日之異議期間。綜上所言，本件異議人遲至 98年2月16日始
    向交通部公路總局臺中區監理所彰化監理站提起聲明異議，
    則異議人之聲明異議顯然不合法律上程式，且無從補正，核
    諸前揭說明，自應將異議人之異議駁回。
據上論斷，應依道路交通案件處理辦法第18條前段，裁定如主文
。
中    華    民    國    98    年    3     月    31    日
                       交通法庭       法  官  鮑慧忠
以上正本證明與原本無異。
如不服本裁定，應於裁定送達後五日內向本院提出抗告狀 (須附
抗告狀繕本 )。
中    華    民    國    98    年    3     月    31    日
                                      書記官  陳秀娟


司法院資訊處製作；財團法人民間司法改革基金會備份。
